【裁判字號】    88,訴,614
【裁判日期】    890831
【裁判案由】    偽造有價證券
【裁判全文】
臺灣桃園地方法院刑事判決                          八十八年度訴字第六一四號
    公  訴  人  臺灣桃園地方法院檢察署檢察官
    被      告  己○○
    選任辯護人  丁○○
                戊○○
右被告因偽造有價證券案件，經檢察官提起公訴（八十八年度偵續字第三０號），本
院判決如左：
        主  文
己○○無罪。
        理  由
一、公訴意旨略以：被告己○○於民國（下同）八十五年八月間，因經營生意問題，
    需錢孔急，向告訴人丙○○借款新台幣（下同）八十九萬元，屆期未還，經告訴
    人催討，乃意圖供行使之用，在台北縣林口鄉○○路二一號五樓居所，未經證人
    甲○○許可，蓋用證人甲○○印文、偽填發票日、面額八十九萬元之第一銀行士
    林分行票號ＬＡ0000000號之空白支票一張，交予告訴人，經告訴人提出
    交換承兌時因印鑑不符及拒絕往來戶，遭拒絕給付，而發覺上情。案經告訴人訴
    請臺灣桃園地方法院檢察署檢察官偵辦，因認被告涉有刑法第二百零一條之意圖
    供行使之用，而偽造有價證券罪嫌。
二、按犯罪事實應依證據認定之，無證據不得推定其犯罪事實；不能證明被告犯罪者
    ，應諭知無罪之判決，刑事訴訟法第一百五十四條、第三百零一條第一項前段分
    別定有明文。且認定犯罪事實所憑之證據，雖不以直接證據為限，間接證據亦包
    括在內，然無論直接或間接證據，其為訴訟上之證明，須於通常一般之人均不致
    於有所懷疑，而得確信其為真實之程度者，使得據之為有罪之認定，倘其證明尚
    未達到此一程度，而有合理性懷疑之存在時，即無從為有罪之認定，此有最高法
    院七十六年台上字第四九八六號判例意旨可資參照。又告訴人之告訴，本以使被
    告受刑事訴追為目的，故其陳述是否與事實相符，自應調查其他證據，以資審認
    ，茍其所為攻擊之詞，尚有瑕疵，則在此瑕疵未予究明以前，即不能據採為斷罪
    之基礎，此亦有最高法院六十九年台上字第一五三一號判例意旨參照。
三、本件公訴人認被告己○○涉有上開意圖供行使之用，而偽造有價證券犯行，無非
    係以告訴人丙○○於偵查中之指訴為其主要論罪依據。然訊據被告堅決否認上開
    犯行，辯稱：上開支票係他人所交付之客票，其僅填寫發票日及票據金額，並未
    蓋用發票人即證人甲○○之印章等語。經查：
    (一)上開支票係姓名、年籍不詳之成年女子冒用證人甲○○名義，至第一銀行士
        林開戶後所領得等情，此分別經證人甲○○及證人乙○○即第一銀行士林分
        行行員於本院審理時證述綦詳（本院卷第六六頁、第六七頁、第一九九頁）
        ，經核對證人甲○○本人身分證上之所黏貼之照片，亦與該名冒用證人甲○
        ○名義開戶之姓名、年籍不詳之成年女子所提出之身分證上所黏貼之照片不
        符，此有第一商業銀行士林分行八十八年六月二十九日一士字第七八號函及
        函附之支票存款開戶申請及往來約定書、開戶申請書、支票存款章程、支票
        存款印鑑卡及身分證影本各一份、證人甲○○本人之身分證影本一份附卷可
        稽（本院卷第五頁至第九頁、第七一頁），是上開支票並非證人甲○○所簽
        發亦非經證人甲○○所授權簽發等事實，應堪認定。
    (二)告訴人雖於本院審理時指稱上開支票係由被告於上開時、地當場填寫日期、
        金額，並蓋用印章後所交付（本院卷第二０頁），然告訴人就上開支票是否
        確係被告於交付之際所當場簽發等節，在其具狀向臺灣桃園地方法院檢察署
        提起告訴後，於偵查中指稱：「：：：明（指被告己○○）是持客票並背書
        向我借八十九萬元」（八十七年度偵字第八九０五號偵查卷第九頁背面）、
        「票是他當場開的（後改稱客票不是己○○開的）」（八十七年度偵字第七
        九一二號偵查卷第五二頁）等語，嗣因檢察官於八十七年十二月三日對該案
        為不起訴處分，經告訴人聲請再議，由臺灣高等法院檢察署發回臺灣桃園地
        方法院檢察署續行偵查後，始於續行偵查中改口指訴：「：：：是他自己簽
        且蓋甲○○的章，他還自己背書：：：」、「：：：票是他在我面前填寫及
        蓋章的：：：」等語（八十八年度偵續字第三０號偵查卷第二三頁背面、第
        二四頁），先後指訴不一，互異其詞，再按當事人或證人於案發時之供述較
        少權衡利害得失或受他人干預，依經驗法則，較之事後翻異之詞為可信，此
        即所謂案重初供，故除有事證可證明當事人或證人嗣後更異之詞與事實相符
        或其初供係屬虛偽者外，自不得任意捨棄初供而不採（最高法院八十二年台
        上字第五三一一號、八十三年台上字第三二四三號判決意指參照），是告訴
        人上開嗣於檢察官續行偵查中及本院審理時翻異前詞指訴該支票上發票人之
        印章係由被告所當場蓋印云云，委難採信，而被告則自偵查中起迄於本院審
        理時止則均供承，上開支票之金額及發票日係其所填寫，惟並未於支票上蓋
        用發票人即證人甲○○之印章等語（八十八年度偵續字第三０號偵查卷第二
        七頁、第三五頁背面；本院卷第二０頁背面），況在現今民間借貸情形中，
        除借用現金週轉者外，尚有因己未申請支票使用，故向他人商借已蓋用發票
        人印鑑章之空白票據使用，再授權借用人填寫發票日及票據金額之狀況存在
        ，且被告於持交上開支票予告訴人前，即曾多次以客票持向告訴人借款等情
        ，此亦經告訴人於偵查中指訴在卷（八十七年度偵字第七九一二號偵查卷第
        九頁），是被告辯稱上開支票係他人所交付之客票，其僅填寫發票日及票據
        金額，並未蓋用發票人即證人甲○○之印章等語，應堪採信，綜上所述，上
        開支票既係他人所交付已蓋用發票人印鑑章之客票，自不得憑告訴人上開存
        有瑕疵之指訴，據以推論被告於填寫發票日及金額時，主觀上有明知該支票
        係未經發票人授權，擅自冒用證人甲○○名義所領用之人頭支票，仍予以簽
        發之意圖供行使之用而偽造有價證券之犯意，此外，復查無其他積極證據足
        證被告涉有上開意圖供行使之用而偽造有價證券之犯行，揆諸前揭規定與判
        例意旨，爰依法為無罪判決之諭知。
據上論斷，應依刑事訴訟法第三百零一條第一項，判決如主文。
本案經檢察官張春暉到庭執行職務。
中      華      民      國    八十九    年      八      月    三十一    日
                              臺灣桃園地方法院刑事第五庭
                                  法  官   吳麗英
右正本證明與原本無異。
如不服本判決，應於判決送達後十日內向本院提出上訴狀( 應附繕本 )，上訴於
臺灣高等法院。
                                  書記官   江世亨
中        華        民        國   八十九   年   九   月    一    日


司法院資訊處製作；財團法人民間司法改革基金會備份。
